臺灣臺北地方法院交通事件裁定　　　 100年度交聲字第2450號
原處分機關　臺北市交通事件裁決所
異　議　人　陳飛宏
上列異議人即受處分人因違反道路交通管理處罰條例案件，對臺
北市交通事件裁決所於民國100 年10月26日所為之北市裁罰字第
裁22-E00000000號裁決聲明異議，本院裁定如下：
    主  文
異議駁回。
    理  由
一、原處分意旨略以：異議人即受處分人陳飛宏（下稱異議人）
    駕駛車牌號碼5733-F8 號自用一般小客車（下稱前揭汽車）
    ，於民國100 年9 月13日下午7 時5 分許，行經新竹市○○
    路與民生路口（下稱前開路口）時，有「不依標誌標線號誌
    指示」即自經國路左轉民生路之情形，經新竹市警察局第二
    分局文華派出所警員當場攔停舉發，因認異議人違反道路交
    通管理處罰條例第48條第1 項第2 款、第63條第1 項第1 款
    ，違反道路交通管理事件統一裁罰基準及處理細則第41條、
    第43條、第44條、第67條及違反道路交通管理事件統一裁罰
    基準表之規定，裁處罰鍰新臺幣（下同）600 元，並記違規
    點數1 點。
二、異議人異議意旨略以：當時是夜間，無法辨識前開路口號誌
    有無左轉專用燈相，而伊是在可直行之綠燈燈相時，見對向
    車道無車始左轉至民生路，並無違規。再者，伊在臺北及桃
    園地區從未見過有左轉專用燈相之號誌，均是在綠燈燈相時
    逕行左轉，伊無從得知前開地點有此種號誌之變化，故原處
    分顯有錯誤，爰聲明異議請求撤銷原處分。
三、按汽車駕駛人轉彎時，不依標誌、標線、號誌之指示者，處
    600 元以上1800元以下罰鍰，道路交通管理處罰條例第48條
    第1 項第2 款定有明文。又汽車駕駛人違反道路交通管理處
    罰條例第48條者，除依原條款處罰鍰外，並予記違規點數1
    點，同條例第63條第1 項第1 款，亦有規定。
四、經查：
（一）新竹市○○路由北往南至前開路口時為四線道之馬路，車
      流量大，故為避免車輛行經前開路口左轉民生路及右轉光
      華東街時發生事故，特在前開路口設置左右轉（號誌燈相
      顯示綠色左右向箭頭）及直行（號誌燈相顯示綠色前向箭
      頭）之專用號誌，且經國路之地面上，最外側及最內側車
      道上，亦畫置清晰之白色左右轉專用車道標線，業據證人
      即舉發本件違規之證人徐子晃證述明確（見本院卷第18-2
      0 頁），並有前開路口相片，GOOGLE電子地圖在卷可稽，
      合先敘明。
（二）異議人於100 年9 月13日下午7 時5 分許，駕駛前揭汽車
      ，在前開路口，有未依該路口號誌之左轉專用燈相指示即
      逕自從經國路左轉民生路之行為，業據異議人所不爭，而
      證人徐子晃於本院調查時也證述：「本件違規是由我所舉
      發，100 年9 月13日下午7 時5 分許，我在前開路口取締
      違規，當時異議人是在經國路由北往南左轉民生路，因異
      議人未待該路口之左轉專用號誌燈亮起即逕行左轉，所以
      攔停異議人加以舉發。我所站位置是在民生路上，距離前
      開路口約20至30公尺，視線無遮蔽。當時前開路口號誌正
      常，駕駛在夜間均可正常看見，地上車道線也無模糊不清
      之情事。我從事交通違規舉發勤務前後有1 年以上了。我
      不認識異議人，也沒有任何恩怨與糾紛。」等語明確（見
      本院卷第18-20 頁），並有本件舉發通知單、前揭照片在
      卷可稽（見本院卷第7 頁）。而審諸證人徐子晃身為警方
      人員，有多年之執勤經驗，且當日係目睹異議人全部違規
      經過，衡情應無誤判之情形。再依卷內所存證據資料，並
      無任何事證足以證明證人徐子晃證言係屬虛偽，亦無證據
      證明其有捏造事實、違法取締之情事，復衡諸其與異議人
      並不認識，彼此間亦無恩怨嫌隙，且證人到庭作證須經具
      結擔保其證言之信憑性，否則將受有偽證罪追訴之危險，
      當不至任意構陷異議人有此違規，故其上揭證詞應可採信
      。此外，異議人行經前開路口之時間為下午7 時許，正值
      交通尖峰時期，車流量大，已有相當數量之車頭燈可供照
      明，又前開路口路旁有許多商家當時仍在營業，燈火通明
      ，有違規照片存卷可證（見本院卷第25頁），而證人徐子
      晃更證述當時尚有其他駕駛人依規定等待左轉專用號誌燈
      亮起始左轉（見本院卷第19頁反面）。故綜合上情，異議
      人辯稱夜間無法看清前開路口號誌云云，顯非事實。
（三）前開路口設有左轉至民生之專用車道，地上並畫有左轉專
      用標線等節，已如前述，堪認行經該路口之駕駛人，僅需
      對前方路口號誌、車道及車況稍加注意，即可一併輕易注
      意到有左轉專用車道及號誌，而依異議人斯時欲自經國路
      左轉民生路之行向觀之，其勢必需先行駛至經國路最內側
      車道（即左轉專用車道），則其於通過路口之際，僅需稍
      加注意即可發現紅綠燈有左轉專用號誌，況舉發當時車流
      量較大且異議人對該處路況不甚熟悉之情，為異議人所自
      承，並經證人徐子晃證述明確，則異議人更應減速慢行，
      謹慎注意觀察前開路口之各項標誌，以維護行車安全。異
      議人既係領有汽車駕駛執照之駕駛人，即應知悉且有遵守
      交通號誌、標誌、標線相關規定之義務，渠疏於注意該處
      之交通號誌，顯有過失，因而違反行政法上義務，自應接
      受處罰，而不得主張免責。
（四）按行政程序法第92條所稱行政處分，係指行政機關就公法
      上具體事件所為之決定或其他公權力措施而對外直接發生
      法律效果之單方行政行為。而該決定或措施之相對人雖非
      特定，而依一般性特徵可得確定其範圍者，為一般處分，
      亦適用行政程序法有關行政處分之規定。本件設於前開路
      口之左轉專用號誌，其所規範之相對人雖無從特定，但凡
      行駛經過該處之車輛均有遵守之義務而可得確定，則其性
      質應屬一般處分，故自設置在該路口時起，應即發生行政
      處分之規制作用，人民即有遵守之義務。另該號誌既為合
      法設置，即屬有效之交通管制號誌，凡汽車駕駛人均有遵
      守此交通號誌規範之義務。再者，舉發地點號誌之設置是
      否不當，應予改善或有檢討之必要，異議人應向相關單位
      反映，尋求改善或解決之道，要不得自行認定該號誌設置
      不當，並執為不罰之理由。從而，異議人於前述時間未依
      前開路口之左轉專用號誌逕行左轉，自屬不依標誌標線號
      誌指示之違規行為無疑。異議人所辯在臺北及桃園地區從
      未見過有左轉專用燈相之號誌，無從得知前開地點有此種
      號誌之變化云云，顯屬個人推卸之詞，更難憑採。
五、綜上所述，異議人確有於前述時、地駕駛前揭汽車有「不依
    標誌標線號誌指示」之違規行為甚明。原處分機關依道路交
    通管理處罰條例第48條第1 項第2 款，及違反道路交通理事
    件統一裁罰基準表之規定，裁處受處分人罰鍰600 元，並依
    同條例第63條第1 項第1 款（裁決書漏引第1 款）規定，併
    予記違規點數1 點，均核無違誤。異議人聲明異議，指摘原
    處分不當，為無理由，應予駁回。
據上論斷，應依道路交通事件處理辦法第18條，裁定如主文。
中    華    民    國   100    年    12    月    12    日
                  刑事第五庭法  官  余銘軒
以上正本證明與原本無異。
如不服本裁定，應於收受送達後5 日內向本院提出抗告狀。
                           書記官   陳鳳瀴
中    華    民    國   100    年    12    月    12    日